臺灣臺中地方法院刑事判決
111年度訴字第661號
公  訴  人  臺灣臺中地方檢察署檢察官
被      告  黃兆強


                    （現另案於法務部○○○○○○○執行                      中）
選任辯護人  余岳勳律師（法律扶助律師）
上列被告因違反毒品危害防制條例案件，經檢察官提起公訴（11
1年度偵字第12773號），本院判決如下：
    主    文
黃兆強犯販賣第二級毒品罪，處有期徒刑伍年貳月。
    犯罪事實
一、黃兆強意圖營利，基於販賣第二級毒品甲基安非他命之犯意
    ，於民國110年9月6日1時許，駕駛車牌號碼00-0000號自用
    小客車（車主：黃兆強之前妻王惠珍），至朱清華位在臺中
    市○○區○○街00號之住處內，以新臺幣（下同）4,000元價格
    ，販賣甲基安非他命1小包（約1.3公克）予朱清華（其所涉
    販賣第二級毒品甲基安非他命等犯行，經臺灣臺中地方檢察
    署檢察官以110年度偵字第29861、31609號等案件提起公訴
    ，經本院以110年度訴字第2374號刑事判決有罪，再經臺灣
    高等法院臺中分院以111年度上訴字第1727號刑事判決駁回
    確定），並同意朱清華賒欠4,000元價金。嗣因員警查獲朱
    清華涉嫌販賣、轉讓及施用毒品等案件，經朱清華指證毒品
    來源為黃兆強，始循線查悉上情。復因黃兆強之另案執行案
    件經傳喚未到，由員警於110年9月15日6時許持臺灣臺中地
    方檢察署檢察官核發之拘票至臺中市○○區○○路0段0巷0弄00○
    0號將黃兆強拘提到案，並扣得如附表所示之物（附表編號1
    至4所示扣案物品業經本院以另案110年度訴字第2108號判決
    諭知沒收銷燬）。
二、案經臺中市政府警察局東勢分局報告臺灣臺中地方檢察署檢
    察官偵查起訴。       
    理    由
一、證據能力部分：
  ㈠按被告以外之人於審判外之言詞或書面陳述，除法律有規定
    者外，不得作為證據，刑事訴訟法第159條第1項定有明文。
    又按被告以外之人於審判外之陳述，雖不符刑事訴訟法第15
    9 條之1至第159條之4之規定，而經當事人於審判程序同意
    作為證據，法院審酌該言詞陳述或書面陳述作成時之情況，
    認為適當者，亦得為證據；當事人、代理人或辯護人於法院
    調查證據時，知有同法第159條第1項不得為證據之情形，而
    未於言詞辯論終結前聲明異議者，視為有前項之同意，刑事
    訴訟法第159條之5亦有明文，而該條規定之立法意旨，在於
    確認當事人對於傳聞證據有處分權，得放棄反對詰問權，同
    意或擬制同意傳聞證據可作為證據，屬於證據傳聞性之解除
    行為，如法院認為適當，不論該傳聞證據是否具備刑事訴訟
    法第159條之1至第159條之4所定情形，均容許作為證據，不
    以未具備刑事訴訟法第159條之1至第159條之4所定情形為前
    提（最高法院104年度第3次刑事庭會議決議參照）。本判決
    認定事實所引用之供述證據（含文書證據），證人朱清華於
    警詢中之證詞部分，辯護人雖於準備程序時爭執該證詞之證
    據能力（見本院卷第57頁、第97頁至第99頁），惟嗣於審理
    程序時，被告黃兆強及其辯護人均已明示同意該證詞之證據
    能力（見本院卷第184頁）；其餘供述證據部分，檢察官、
    被告、辯護人則均未爭執其證據能力，亦未於言詞辯論終結
    前聲明異議（見本院卷第55頁至第60頁、第87頁至第90頁、
    第181頁至第193頁），而本院審酌各該證據作成時之情況，
    並無違法不當或證明力明顯過低之瑕疵，亦認以之作為證據
    應屬適當，是依刑事訴訟法第159條之5規定，均有證據能力
    。
  ㈡除法律另有規定外，實施刑事訴訟程序之公務員因違背法定
    程序取得之證據，其有無證據能力之認定，應審酌人權保障
    及公共利益之均衡維護，刑事訴訟法第158條之4定有明文。
    查本案所引用之非供述證據，經本院審酌與本案被告被訴犯
    罪事實具有關聯性，且並無證據證明係實施刑事訴訟程序之
    公務員違背法定程序所取得，亦無證據證明有何偽造、變造
    之情事，自應認均具有證據能力，得作為證據。
二、認定犯罪事實所憑之證據及理由：
  ㈠上開犯罪事實，業據被告於警詢、偵查中及本院審理程序時
    坦承不諱，核與證人朱清華於警詢時證述之主要情節一致（
    見他字卷第23頁至32頁，偵字第38765號卷第51頁至60頁）
    ，並有臺中市政府警察局東勢分局110年10月14日、110年11
    月1日偵查報告、被告之親屬體系表、車牌號碼00-0000號自
    用小客車車輛詳細資料報表及該車110年9月1日至同年月14
    日之行跡紀錄、臺灣臺中地方檢察署網路資料查詢單及110
    年8月16日至同年9月15日之通聯記錄及行動上網歷程（查詢
    之手機門號：0000000000號，申登人為被告之前妻王惠珍，
    使用人為被告）、110年9月6日1時許臺中市新社區興社街2
    段與大復街口道路監視器截圖、110年9月10日至同年月11日
    被告與證人朱清華之通訊軟體LINE對話紀錄截圖、臺中市政
    府警察局東勢分局搜索扣押筆錄、扣押物品目錄表暨扣押物
    品收據、衛生福利部草屯療養院110年10月6日草療鑑字第11
    00900611號鑑驗書（見他字卷第7頁至8頁、第43頁、第55頁
    、第57頁至第64頁、第67頁至第77頁、第79頁、第91頁，偵
    字第38765號卷第11頁、第13頁、第15頁至第44頁、第71頁
    至第74頁、第77頁至第82頁）等在卷可稽。足認被告上開自
    白與事實相符，堪以採信。
  ㈡又按販賣毒品者，其主觀上須有營利之意圖，且客觀上有販
    賣之行為，即足構成，至於實際上是否已經獲利，則非所問
    （最高法院93年度台上字第1651號判決意旨參照）。我國查
    緝毒品之施用或販賣一向執法甚嚴，對於販賣毒品者尤科以
    重度刑責，又販賣毒品既係違法行為，當非可公然為之，亦
    無公定價格，且容易分裝並增減分量，而每次買賣之價量，
    可能隨時依雙方關係深淺、資力、需求量及對行情之認知、
    來源是否充裕、查緝是否嚴謹、購買者被查獲時供述購買對
    象之可能風險之評估等情形，而異其標準，非可一概而論，
    是販賣之利得，誠非固定，除非經行為人詳細供出各次所販
    賣之毒品之進價及售價，且數量俱臻明確外，實難查得其交
    易實情，但販賣毒品係重罪，且毒品量微價高，取得不易，
    若非有利可圖，一般人當無甘冒重度刑責而提供毒品給他人
    之可能，是其販入之價格必較售出之價格低廉，而有從中賺
    取買賣差價牟利之意圖及事實，應屬合理之認定。查本案被
    告係以4,000元之價格，交付甲基安非他命1小包予證人朱清
    華，係屬有償行為，佐以被告於偵查中自陳：我與證人朱清
    華係一般朋友介紹認識的，會一起泡茶等語（見他卷第94頁
    至第95頁），可證2人並非親厚之家屬或朋友關係，苟被告
    本件販賣所交付甲基安非他命之交易過程中無利可圖，殊難
    想像被告會甘冒被取締、移送法辦、判處重刑之危險，而平
    白從事上開甲基安非他命交易之理。況被告於本院審理中亦
    為承認犯罪之表示，是足認被告就本案販賣犯行，有營利之
    意圖。
  ㈢綜上所述，本案事證明確，被告上開犯行已堪認定，應依法
    論科。
三、論罪科刑：
  ㈠按甲基安非他命係毒品危害防制條例第2條第2項第2款所稱之
    第二級毒品，不得非法持有、販賣。是核被告所為，係犯毒
    品危害防制條例第4條第2項之販賣第二級毒品罪。被告因販
    賣而持有第二級毒品甲基安非他命之低度行為，為其販賣之
    高度行為所吸收，不另論罪。 
  ㈡刑之減輕事由之說明： 
  ⒈按犯毒品危害防制條例第4條至第8條之罪於偵查及歷次審判
    中均自白者，減輕其刑。毒品危害防制條例第17條第2項定
    有明文。所稱「自白」乃指對於該當於犯罪構成要件之具體
    社會事實，向職司偵查或審判之公務員為肯定供述之謂。至
    於所供述之具體社會事實，在法律上如何評價有所陳述或答
    辯，乃辯護權之行使，不影響自白之成立。再不論自白係出
    於自動或被動、簡單或詳細、一次或多次，及自白後有無翻
    異，苟於偵查及歷次審判中均曾經自白，即應依法減輕其刑
    。查，被告就本案販賣第二級毒品犯行於警詢、偵查中、本
    院審理時均自白犯罪，業如前述，應依毒品危害防制條例第
    17條第2項之規定，減輕其刑。
  ⒉按犯毒品危害防制條例第4條至第8條、第10條或第11條之罪
    ，供出毒品來源，因而查獲其他正犯或共犯者，減輕或免除
    其刑。毒品危害防制條例第17條第1項固有明文。辯護人雖
    於審理時為被告辯護稱：被告於偵查時配合檢警指認上手「
    大頭」交易細節等語（見本院卷第190頁）。然查，被告於1
    10年9月15日警詢時供稱略以：於110年8月26日21時許向通
    訊軟體LINE暱稱「大頭」之男子購買甲基安非他命1錢（約3
    .5公克），但無法提供「大頭」之詳細年籍資料等語（見偵
    字第38765號卷第47頁至第49頁），於110年11月5日警詢時
    則陳稱：無法提供上手之資料等語（見他字卷第90頁，偵字
    第38765號卷第10頁），足見被告並未供出「大頭」之具體
    姓名、身分或其他可資辨別之資料；又經本院函詢結果，本
    案檢警並未因被告之供述而查獲其他正犯或共犯，此有臺灣
    臺中地方檢察署111年6月28日中檢永巨110偵38765字第1119
    069985號函、臺中市政府警察局東勢分局111年6月24日中市
    警東分偵字第1110015220號函附卷可佐（見本院卷第77頁至
    第79頁），故本案無毒品危害防制條例第17條第1項之適用
    ，併此敘明。
  ⒊被告之辯護人另主張被告本次交易並無獲得報酬，且交易毒
    品數量甚少，自始均配合檢警偵辦，請本院依刑法第59條規
    定減輕其刑等語（見本院卷第191頁）。惟刑法第59條於94
    年2月2日之修正理由，即為防止酌減其刑之濫用，而嚴定其
    適用條件，以免法定刑形同虛設，破壞罪刑法定原則，是此
    酌量減輕其刑，必須犯罪另有特殊原因與環境等，因在客觀
    上顯然足以引起一般同情，認為縱予宣告「法定最低度刑」
    猶嫌過重者，始有其適用，而濟法定刑之窮，以符罪刑相當
    原則。亦即必須配合法定最低度刑觀察其刑罰責任是否相當
    ，不得僅以刑法第57條所列之犯罪情狀據為酌量減輕之理由
    。此所謂法定最低度刑，固包括法定最低本刑；惟遇有其他
    法定減輕之事由者，則應係指適用其他法定減輕事由減輕其
    刑後之最低度刑而言。倘被告別有法定減輕事由者，應先適
    用法定減輕事由減輕其刑後，猶認其犯罪之情狀顯可憫恕，
    即使科以該減輕後之最低度刑仍嫌過重者，始得適用刑法第
    59條規定酌量減輕其刑（最高法院108年度台上字第3657號
    、109年度台上字第109號判決意旨參照）。經查，本院考量
    被告販賣第二級毒品甲基安非他命之行為，對於國民健康、
    社會風氣及治安之危害確屬重大；且毒品危害防制條例第4
    條第2項方於109年1月15日修正公布，於同年7月15日生效施
    行，已將販賣第二級毒品之法定刑提高為「無期徒刑或10年
    以上有期徒刑，得併科1,500萬元以下罰金」，其修正理由
    謂：「依近年來查獲案件之數據顯示，製造、運輸、販賣第
    二級毒品之行為有明顯增加趨勢，致施用第二級毒品之人口
    隨之增加，為加強遏阻此類行為，爰修正第2項規定，將製
    造、運輸、販賣第二級毒品之最低法定刑提高為10年有期徒
    刑。」是以，倘法院動輒依刑法第59條規定減輕其刑，無異
    於牴觸上揭修法本旨；況被告本案犯行，依毒品危害防制條
    例第17條第2項規定減輕其刑後，已較原本法定刑度大幅降
    低，並無過苛情事，倘遽予憫恕被告，再依刑法第59條規定
    減輕其刑，除對於其個人難收改過遷善之效，無法達到刑罰
    之特別預防目的外，亦易使其他犯罪者心生投機、甘冒風險
    提供毒品，無法達到刑罰一般預防之目的，衡諸社會一般人
    客觀標準，難謂有過重而情堪憫恕之情形。是本案無從再依
    刑法第59條規定酌減其刑，一併指明。
四、爰以行為人之責任為基礎，審酌被告不思以正當方式賺取金
    錢，明知甲基安非他命為毒品危害防制條例所定之第二級毒
    品，竟仍為上開販賣甲基安非他命之犯行，致使購毒者對甲
    基安非他命更加產生依賴性及成癮性，戕害其身心健康，並
    助長毒品之流通，所為殊值非難。惟考量被告本案販賣甲基
    安非他命之次數僅1次、毒品之重量及金額均非鉅，被告於
    本院審理時坦承犯行，尚知悔悟，及其自陳為國小畢業，入
    監前從事鐵工，月薪約4至5萬元，離婚，有三名子女目前由
    前妻扶養，尚有母親需扶養（見本院卷第191頁）等一切情
    狀，量處如主文所示之刑。
五、沒收方面
  ㈠犯罪所得，屬於犯罪行為人者，沒收之；沒收，於全部或一
    部不能沒收或不宜執行沒收時，追徵其價額，刑法第38條之
    1第1項前段、第3項定有明文。經查，證人朱清華於警詢時
    證稱：我積欠被告6,000元，就是最近一次與被告在家中交
    易的那次，交易價格為4000元等語（見他字卷第25頁至第26
    頁，偵字第38765號卷第53頁至第54頁）。被告則於警詢、
    偵查、本院審理時均供稱：證人朱清華於警詢時所述積欠之
    6,000元部分包括本案交易價金4,000元及借款2,000元等語
    （見他卷第25頁至第26頁、第89頁至第90頁、第94頁，偵字
    第38765號卷第9頁至第10頁，本院卷第190頁），與證人朱
    清華上開證述尚積欠被告本案交易價金乙節並無不同，且依
    卷內資料亦無證據可證被告有實際獲取本案販毒價金，自無
    從就犯罪所得部分宣告沒收或追徵價額。
  ㈡扣案如附表所示之物，編號1至4部分均經鑑驗出含有第二級
    毒品甲基安非他命之成分，有衛生福利部草屯療養院鑑驗書
    為憑（見偵字第38765號卷第79頁至第82頁），然就此被告
    於本院審理時供稱：扣案編號1至4所示之毒品是自己吸食用
    的，已於另案遭宣告沒收銷燬；扣案如附表編號6所示之物
    ，則為其施用毒品時用來分裝毒品之工具，與本案無關等語
    （見本院卷第188頁），上開扣案物品均難以認定與本案有
    關，或供本案販賣甲基安非他命時使用，自皆無從為沒收之
    諭知。又附表編號1至6所示之扣案物品均業經本院以110年
    度訴字第2108號刑事判決諭知沒收銷燬，及經臺灣臺中地方
    檢察署檢察官以處分命令予以廢棄，均已執行完畢，此有臺
    灣臺中地方檢察署檢察官扣押（沒收）物品處分命令2份在
    卷可查（見本院卷第105頁、第111頁），併此敘明。
據上論斷，應依刑事訴訟法第299條第1項前段，判決如主文。
本案經檢察官張國強提起公訴，檢察官張凱傑、林忠義到庭執行
職務。
中　　華　　民　　國　　111 　年　　11　　月　　23　　日
                  刑事第十二庭  審判長法  官  許月馨 
                                      法  官  陳盈睿
                                      法  官  陳怡君
以上正本證明與原本無異。
如不服本判決應於收受送達後20日內向本院提出上訴書狀，並應
敘述具體理由；其未敘述上訴理由者，應於上訴期間屆滿後20日
內向本院補提理由書（均須按他造當事人之人數附繕本）「切勿
逕送上級法院」。
　　　　                              書記官  蔡明純
中　　華　　民　　國　　111 　年　　11　　月　　23　　日
◎附錄本案論罪科刑法條
毒品危害防制條例第4條
製造、運輸、販賣第一級毒品者，處死刑或無期徒刑；處無期徒
刑者，得併科新臺幣3千萬元以下罰金。
製造、運輸、販賣第二級毒品者，處無期徒刑或10年以上有期徒
刑，得併科新臺幣1千5百萬元以下罰金。
製造、運輸、販賣第三級毒品者，處7年以上有期徒刑，得併科
新臺幣1千萬元以下罰金。
製造、運輸、販賣第四級毒品者，處5年以上12年以下有期徒刑
，得併科新臺幣5百萬元以下罰金。
製造、運輸、販賣專供製造或施用毒品之器具者，處1年以上7年
以下有期徒刑，得併科新臺幣1百50萬元以下罰金。
前五項之未遂犯罰之。
◎附表
編號 品名 數量/單位 備註 1 晶體(甲基安非他命) 1包 ①毛重：1.38公克 ②衛生福利部草屯療養院110年10月6日草療鑑字第1100900611號鑑驗書，檢驗出成分係「第二級毒品甲基安非他命」(偵字第38765號卷第79-80頁)。 ③已經本院以110年度訴字第2108號刑事判決諭知沒收銷燬。 2 晶體(甲基安非他命) 1包 ①毛重：1.08公克 ②衛生福利部草屯療養院110年10月6日草療鑑字第1100900611號鑑驗書，檢驗出成分係「第二級毒品甲基安非他命」(偵字第38765號卷第79-80頁)。 ③已經本院以110年度訴字第2108號刑事判決諭知沒收銷燬。 3 晶體(甲基安非他命) 1包 ①毛重：0.25公克 ②衛生福利部草屯療養院110年10月6日草療鑑字第1100900611號鑑驗書，檢驗出成分係「第二級毒品甲基安非他命」(偵字第38765號卷第79-80頁)。 ③已經本院以110年度訴字第2108號刑事判決諭知沒收銷燬。 4 晶體(甲基安非他命) 1包 ①毛重：0.23公克 ②衛生福利部草屯療養院110年10月6日草療鑑字第1100900611號鑑驗書，檢驗出成分係「第二級毒品甲基安非他命」(偵字第38765號卷第79-80頁)。 ③已經本院以110年度訴字第2108號刑事判決諭知沒收銷燬。 5 不明粉末(糖) 1包 ①毛重：3.13公克 ②衛生福利部草屯療養院110年10月6日草療鑑字第1100900611號鑑驗書，檢驗出成分係「糖」(偵字第38765號卷第79-80頁)。 ③已於另案廢棄處理（見本院卷第111頁）。 6 夾鏈袋 1批 已於另案廢棄處理（見本院卷第111頁）。